臺灣臺北地方法院刑事判決　　　　　　　　　　　　九十二年度交易字第二五二號
　　公　訴　人　臺灣臺北地方法院檢察署檢察官
　　被　　　告　甲○○
右列被告因過失致重傷案件，經檢察官提起公訴（九十二年度偵字第五七一七號），
本院判決如左：
    主  文
甲○○無罪。
    理　由
一、本件公訴意旨略以：被告甲○○於民國九十二年一月二日十三時許，駕駛車牌號
    碼Ｐ九─二七四五號自用小客車，沿臺北縣新店市○○路由碧潭往新烏路方向即
    由北往南方向行駛，行經該路段一點六公里處時，本應注意注意車前狀況，並隨
    時採取必要之安全措施，且亦應注意車輛在峻狹坡路交會時，下坡車應停車讓上
    坡車先為行駛，而依當時情形又無不能注意之情事，竟疏未注意前揭規定，未停
    車讓上坡車先行，以致其車左前車頭撞及對向正在上坡，由馮阿勤騎乘車牌號碼
    ＡＶＧ─六六六號重型機車，致馮阿勤人車倒地後受有左側股骨、膝蓋骨、脛骨
    、左側尺骨骨折、鷹嘴骨骨折、急性心肌梗塞、肺積水等傷害，並致其左手關節
    、左膝關節僵直，需長期使用輪椅之重傷害。嗣經馮阿勤委由其子丙○○提出告
    訴，因認被告涉有刑法第二百八十四條第一項後段之過失致重傷罪嫌等語。
二、公訴人認被告甲○○涉犯前開過失致重傷罪嫌，無非係以被告坦承於右述時、地
    發生車禍之事實不諱，並有臺北縣政府警察局新店分局製作之道路交通事故調查
    報告表、交通事故談話紀錄表、交通事故分析研判表、現場及車損照片，另開立
    日期為九十二年二月二十五日之桃園縣長庚紀念醫院診斷證明書，載明告訴人馮
    阿勤受有左側股骨、膝蓋骨、脛骨、左側尺骨骨折、鷹嘴骨骨折、急性心肌梗塞
    、肺積水等傷害，並於九十二年二月十二日出院，無法自理生活，需二十四小時
    專人照顧等情，及前揭醫院於九十二年十一月十一日以長庚院法字第一二三八號
    函覆本院之函文內容，再蒞庭實行公訴之檢察官則補充論述：肇事路段為峻狹坡
    路，依道路交通安全規則第一百條第三款之規定，被告所駕駛之下坡車應停車讓
    告訴人所騎乘機車之上坡車先為行駛，並認被告當時應無不能注意之情形，竟疏
    未注意上開規定，以致撞及對向正在上坡由告訴人所騎乘機車，被告就車禍事故
    之發生顯有過失，且變更起訴法條為刑法第二百八十四條第一項後段之過失致重
    傷罪等語，為其主要論據。
三、按犯罪事實應依證據認定之，無證據不得認定犯罪事實；又不能證明被告犯罪或
    其行為不罰者，應諭知無罪之判決，刑事訴訟法第一百五十四條第二項及第三百
    零一條第一項分別定有明文。次按行為人之過失行為雖違反客觀注意義務，致發
    生一定之結果，如其結果並無預見或無避免之可能，仍不能令其負過失責任；是
    必須行為人對於因過失行為所發生之結果有所預見，並能採取適當措施，以避免
    其發生，即所謂具有主觀預見及避免之可能性，竟未預見，又未避免，始應負過
    失責任。此有最高法院九十一年度台上字第二０二七號判決內容可資參照。
四、訊據被告固不否認於右揭時、地駕駛前開車牌號碼自用小客車行經前述肇事地點
    時，撞及對向駛來由告訴人所騎乘重型機車，告訴人因而受有前揭重傷害等情，
    惟堅決否認有何過失犯行，辯稱：當時伊駕車行經連續彎道後，達到肇事地點前
    時，突見告訴人在無分向設施之坡路，為超越其機車右前方之不詳車牌號碼自用
    小客車，竟疏未靠右行駛，伊見狀靠右閃避仍屬不及，故對告訴人由對向駛來之
    情狀難以先行預見並閃避等語，資為辯解（參見本院九十二年六月九日訊問筆錄
    及九十三年三月十九日審判筆錄）。
五、經查：
(一)、按汽車行駛時，駕駛人應注意車前狀況，並隨時採取必要之安全措施；道路交通
    安全規則第九十四條第三項固定有明文，然倘若他人之駕駛行為係不可預見，且
    無充足之時間可採取適當之措施，以避免發生交通事故之結果時，自不得課以駕
    駛人對於不可知之對方駕駛行為有預防之義務。本件車禍肇事地點依卷附道路交
    通事故調查報告表、事故現場圖及現場照片所示，為台北縣新店市○○路一點六
    公里處，未劃分快慢車道且無分向設施之坡道，又據前揭道路交通事故調查報告
    表各欄項目明細所載，路面狀況雖係乾燥、無缺陷、無障礙物且視距良好，但觀
    諸現場照片所顯現山區道路路況，該處道路一邊緊鄰山壁，另一邊則臨谿壑，臨
    谿壑處之道路外緣有水泥護欄所屏障，被告行車方向即由碧潭往新烏路即由北往
    南方向之右側為山壁，而沿同路對向由告訴人所騎乘機車之行車方向，應靠水泥
    護欄此邊之路面行駛，在肇事地點附近有一彎道，該處彎道幅度雖然不大，惟視
    野確實受到侷限，本院參以被告於九十二年一月十三日警局詢問時陳稱：「我行
    經肇事地點時，對方行駛對向車道欲超越同向自小客車時，與我發生對撞。」及
    其於九十二年三月十八日檢察官偵訊時亦稱：「當地是山路，我與他（指告訴人
    ）對向，我往烏來方向行駛，他當時在超車，我看到他時已蠻接近，約三至五公
    尺距離，我已儘量閃避，但仍撞到他左前方的側面，我當時時速約四十左右」等
    語，復審酌告訴人於本院九十三年三月十九日審判期日到庭證稱：「（問：你當
    時騎車在路的何處？）靠山邊的位置。」「（問：為何靠山邊走？）因為我的右
    前方有一輛車與我同向，所以我靠左邊走，但是因為那裡是一個彎道，所以我沒
    有看到對向來車，等到他（指被告）出現時我已經來不及閃避」等語（參見本院
    前揭期日審判筆錄第三頁），是由發生本件車禍之當事人所陳述事發經過可知，
    當時告訴人騎乘機車為超越其右前方不詳車牌號碼之自用小客車，未靠道路右側
    行駛，反而行駛在被告行車方向前方之車道上，且該處路段因有彎道之故，當告
    訴人駛過彎道時，突見被告來車已不及閃避，同理被告亦然，即使一般人在此山
    區坡道突見此情，亦無從預見及無充足之反應時間、距離可採取適當措施，以防
    止撞擊之結果，自難逕認被告對於告訴人有何應注意、能注意而不注意之過失責
    任，被告辯稱告訴人因超車已經駛到其所行駛之車道前方，事出突然且無從預見
    等語，應堪採信。
(二)、又公訴人指稱被告係下坡車輛，於行駛峻狹坡路交會時，應停車讓上坡車先行，
    而認被告有疏失一節，惟查：本件車禍之肇事路段雖屬未劃分快慢車道且無分向
    ，應足以容納二輛自用小客車併行，更遑論僅有被告所駕駛自用小客車及告訴人
    所騎乘機車，若依一般正常駕駛行為，實無對撞或擦撞之理，又本件車禍發生後
    ，被告車輛車頭向右偏斜，其左前車角距離左側路緣即靠近水泥護欄之路緣為三
    點六公尺，左後車角則為三點一公尺，車身後方留有左側剎車痕五點一公尺，該
    剎車痕距離左側路緣亦為三點一公尺，故其車在道路行駛之位置並未超越道路中
    線，再兩車發生碰撞後之散落物在被告車輛左側，該散落物範圍中心處距左側路
    緣約有二點三公尺，足徵告訴人所騎乘機車在發生碰撞時，其車之位置已超越道
    路中線，另依卷附補充資料表所載，被告所駕駛車輛之左前角燈破損、左前保險
    桿凹損，而告訴人機車則是左側車身凹損，是由前揭兩車發生撞及後之車損情況
    、在車道上所停置及散落物之位置，均顯示被告所駕駛自用小客車沿山區路寬四
    點四公尺狹路行經肇事地點時，其車之左前車頭與對向未靠道路右側行駛之告訴
    人所騎乘機車發生擦撞，此與被告於前揭期日警局詢問及檢察官偵訊時所陳述：
    對方行駛對向車道並欲超越同向自用小客車，伊見狀雖儘量向左閃避，但仍與之
    發生對撞等語相當，亦與告訴人於本院前揭審理期日時所證述：伊為超越前車而
    偏左行駛，當過肇事地彎道時，見狀閃避不及致與對向來車發生碰撞等情相符，
    故本件車禍肇事原因係告訴人在未設分向線之路段未靠右行駛，被告見狀閃避不
    及，而非二車交會時，被告未禮讓告訴人機車先行所致，被告雖為該段坡道之上
    坡車，難謂此與本件車禍具有相當因果關係。
(三)、按汽車除行駛於單行道或指定行駛於左側車道外，在未劃標線之道路，應靠右行
    駛。但遇有特殊情況必須行駛左側道路時，除應減速慢行外，並注意前方來車及
    行人，本件車禍發生當時所適用九十一年十二月十三日道路交通安全規則第九十
    五條第一項定有明文；又道路交通安全規則中所稱之汽車指在道路上不依軌道或
    電力架線而以原動機行駛之車輛（包括機器腳踏車），前項第一款所指之汽車，
    如本規則同一條文或相關條文就機器腳踏車另有規定者，係指除機器腳踏車以外
    四輪以上之車輛，道路交通安全規則第二條第一項第一款、第二項定有明文。故
    告訴人騎乘機車亦應遵守前開規定，然由前揭當事人所陳述事發經過、兩車發生
    撞及後之車損情況以及渠等在車道上所停置及散落物之位置，顯見告訴人騎乘機
    車在未劃標線之狹路彎道上，因欲超越同向另一不詳車牌號碼自用小客車之故，
    並未靠右行駛為本件車禍之肇事原因，誠非適時駕車行經該處之被告所得預見，
    而能採取必要之防免措施，是以被告對本件事故之發生，要無過失可言，又本院
    將本件車禍之肇因送請臺灣省台北縣區車輛行車事故鑑定委員會鑑定及臺灣省車
    輛行車事故覆議鑑定委員會覆議，其結果均認告訴人騎乘重型機車狹路彎道偏左
    行駛為肇事原因，被告駕駛自用小客車無肇事因素，有各該會分別於九十二年九
    月十二日以北鑑字第九二一二二七號函、鑑定意見書及九十二年十二月十五日府
    覆議字第九二一一二五七號覆議結論函各一份在卷可考，再卷內之道路交通事故
    調查報告表、交通事故談話紀錄表、交通事故分析研判表、現場及車損照片，以
    及前開醫院診斷證明書與本院函詢醫院查核告訴人傷勢之函文，雖可作為告訴人
    確實於本件事故後受重傷之佐證，惟由該等文件尚不足以認定被告對本件事故之
    發生為有過失，亦難執此遽為對被告不利之認定。
六、綜上所述，被告雖有於公訴人所指時、地駕駛前揭車牌號碼自用小客車與告訴人
    所騎乘重型機車發生碰撞並致其受有重傷，然被告辯稱告訴人騎乘機車在狹路彎
    道偏左行駛以致肇事等語，核與告訴人所證述之事發經過及二車車損情形相符，
    已如前述，則被告此部分所辯應堪採信。本件告訴人所騎乘機車在彎道附近未劃
    標線之道路，並未靠道路右側行駛，一般人在彎道之前均無從預見，當過彎道時
    突見此狀亦無充足之反應時間、距離可採取適當措施，以防止撞擊之結果，自難
    逕認被告對於告訴人不可知之駕駛行為，有何應注意、能注意而不注意之過失責
    任。此外，復查無其他積極證據，足以證明被告對於所發生之結果有所預見，並
    能採取適當措施之過失情事，揆諸前揭說明，不能證明被告犯罪，依法自應為無
    罪之諭知。
七、據上論斷，依刑事訴訟法第三百零一條第一項，判決如主文。
本案經檢察官乙○○到庭執行職務
中　　　華　　　民　　　國　　九十三　　年　　　四　　　月　　二十六　　日
                                    臺灣臺北地方法院交通法庭
                                        審判長法  官  洪文慧
                                              法  官  陳婷玉
                                              法  官  鄧德倩
右正本證明與原本無異。
如不服本判決，應於判決送達後十日內，向本院提出上訴狀。
                                              書記官  石幸代
中　　　華　　　民　　　國　　九十三　　年　　　四　　　月　　二十六　　日
